【裁判字號】    91,訴緝,6
【裁判日期】    920430
【裁判案由】    詐欺
【裁判全文】
臺灣板橋地方法院刑事判決                            九十一年度訴緝字第六號
    公  訴  人  臺灣板橋地方法院檢察署檢察官
    被      告  戊○○
右列被告因詐欺等案件，經檢察官提起公訴（八十九年度偵字第九三六三號、第一八
三三七號），本院判決如左：
    主  文
戊○○共同意圖為自己不法之所有，以詐術使人將本人之物交付，未遂，處有期徒刑
伍月，如易科罰金以參佰元折算壹日，扣案之新台幣陸萬玖仟捌佰元、統一麵條柒包
、巧克力玖盒及金銀紙貳疊均沒收；又偽造署押，足以生損害於公眾及他人，處有期
徒刑肆月，如易科罰金以參佰元折算壹日，變造「林朝生」國民身分證上貼用之「戊○○」照片壹張及如附表所示偽造之「林朝生」署押伍拾貳枚（含署名柒枚、指印肆
拾伍枚）均沒收；應執行有期徒刑柒月，如易科罰金以參佰元折算壹日，新台幣陸萬
玖仟捌佰元、統一麵條柒包、巧克力玖盒及金銀紙貳疊、變造「林朝生」國民身分證
上貼用之「戊○○」照片壹張及如附表所示偽造之「林朝生」署押伍拾貳枚（含署名
柒枚、指印肆拾伍枚）均沒收。
    事  實
一、戊○○與丁○○（已審結）及姓名、年籍不詳綽號「阿輝」之成年男子及綽號「
    小莉」、「小珍」之二名成年女子共五人組成金光黨詐欺集團，基於共同犯意之
    聯絡，意圖為自己不法之所有，由綽號「小莉」、「小珍」者以一搭一唱之方式
    出面詐騙被害人，戊○○駕駛車號Ｕ六─二六一號營業用小客車搭載「小莉」、
    「小珍」及被害人，丁○○則駕駛車號ＲＪ—０一三一號自用小客車跟隨在後警
    戒。於民國八十九年五月八日十時三十分許，在台北市○○路與西寧南路口遇見
    乙○○○，先由綽號「小莉」者出面與乙○○○搭訕，假借問路要去唱歌，繼而
    由綽號「小珍」者出面向乙○○○佯稱：該綽號「小莉」者係一名精神異常之女
    子，家裡有很多錢，比誰的錢多，「小莉」就會給倍數的錢等語，進而邀同乙○○○共同去唱歌，使乙○○○陷於錯誤坐上由戊○○所駕駛之上開營業用小客車
    ，前往乙○○○之台北縣五股鄉家中拿取郵政儲金簿，以便提款出示綽號「小莉
    」者。乙○○○返家匆忙拿走郵政儲金簿後即坐上戊○○駕駛之上開營業小客車
    ，因其夫宋肇德發覺有異，駕車跟隨在後，至台北縣五股郵局第二支局，乙○○○領款後，其夫宋肇德要求乙○○○改搭乘其駕駛之小客車回家，始未遂。戊○○、丁○○等人不放棄則一直駕車尾隨，宋肇德遂開車至台北縣政府警察局蘆洲
    分局五股分駐所前報警，綽號「小莉」、「小珍」者先行下車逃逸，戊○○、丁○○二人因逃逸不及而為警當場查獲，並在戊○○駕駛之小客車內扣得綽號「小
    莉」者所有之新台幣六萬九千八百元、統一麵條七包、巧克力九盒及戊○○所有
    之金銀紙二疊。
二、又戊○○為求為警查獲時，隱瞞自己身分，避免司法追訴，於八十九年四月中旬
    某日，戊○○與綽號「阿龍」（真實姓名年籍不詳）之成年男子共同基於變造特
    種文書之犯意聯絡，在台北市○○街及長春路口，由戊○○提供自己所有之照片
    一張予「阿龍」，繼由「阿龍」以將林朝生所有內政部製發中華民國國民身分證
    上原林朝生之照片撕下，換貼戊○○照片方式，變造內政部製發之林朝生中華民
    國國民身分證，再交付戊○○收受，足生損害於戶政機關對於身分證件管理之正
    確性及林朝生本人。嗣於八十九年五月八日，戊○○因右開涉嫌詐欺為警查獲時
    ，戊○○為掩飾真實身分，基於行使變造國民身分證之犯意，向警員出示上開變
    造之林朝生國民身分證，自稱係「林朝生」應訊，足以生損害於林朝生本人及戶
    政機關對於國民身分證管理之正確性、警察機關追緝犯罪之正確性。復基於偽造
    署押之接續犯意，當場於八十九年五月八日十二時三十分，在逮捕通知書上偽簽
    「林朝生」之署名一枚，並在該署名下按捺指印一枚，戊○○復在臺北縣政府警
    察局蘆洲分局五股分駐所，於八十九年五月八日十六時二十分許，接續在訊問（
    調查）筆錄上，偽簽「林朝生」署名二枚及在該署名下按捺指印各一枚，並於筆
    錄騎縫及刪改處按捺指印文合計六枚指印，戊○○嗣經警帶回臺北縣政府警察局
    蘆洲分局刑事組調查後，並於同年五月八日二十一時三十分許，接續在偵訊（談
    話）筆錄上，偽簽「林朝生」署名二枚及在該署名下按捺指印各一枚，並於筆錄
    騎縫及刪改處按捺指印文合計十三枚指印，以偽示「林朝生」本人親簽按捺指印
    ，復接續於台北縣政府警察局蘆洲分局公文封上，偽簽「林朝生」之署名一枚，
    並在該署名下按捺指印一枚，戊○○嗣經警移送台灣板橋地方法院檢察署，復承
    前偽造署押之同一犯意，於同年五月九日十二時五分許，該署檢察官訊問時，再
    於該署訊問筆錄上，偽簽「林朝生」署押一枚，均足以生損害於檢警機關偵查犯
    罪之正確性及「林朝生」本人。其後因林朝生本人來信稱身分證曾遺失，始發覺
    被冒名情事，經該署檢察官將前開「林朝生」筆錄與戊○○以「林朝生」名義所
    留存在蘆洲分局之指紋卡片（台北縣警察局蘆洲分局檔存流水編號000000
    00號）計有指印二十枚，送內政部警政署刑事警察局鑑定後，始得知係戊○○
    冒名林朝生，因悉上情。
三、案經臺北縣政府警察局蘆洲分局報請台灣板橋地方法院檢察署檢察官及臺灣板橋
    地方法院檢察署檢察官自動檢舉偵查起訴。
    理  由
一、右揭犯罪事實一部份，業據被告戊○○於警訊、偵查及本院審理時坦承不諱，核
    與被害人乙○○○及證人宋肇德於偵查中及本院審理時證述之情節相符。此外，
    復有在被告戊○○駕駛之Ｕ六─二六一號小客車內扣得之新台幣六萬九千八百元
    、統一麵條七包、巧克力九盒在卷可資佐證，而右揭冒名應訊及偽造簽名、指印
    之犯罪事實亦據被告戊○○自白不諱，核與被害人林朝生指訴伊身分證曾經遺失
    情節相符（見八十九年度偵字第九三六三號偵查卷第五十三頁），並有如附表編
    號一至六所示筆錄、臺北縣政府警察局蘆洲分局逮捕通知書、公文封、指紋卡片
    各一件及內政部警政署刑事警察局九十年八月十六日刑紋字第一七五一二六號
    及九十二年三月十七日刑紋字第０九二００四０二八０號鑑驗書二紙在卷可稽，
    被告之自白與事實相符，本件事證明確，被告之犯行堪予認定。
二、核被告戊○○如事實欄一所為，係犯刑法第三百三十九條第三項、第一項之詐欺
    取財未遂罪。其與丁○○及姓名、年籍不詳綽號「阿輝」之成年男子及「小莉」
    、「小珍」之成年女子間就前開犯行，有犯意聯絡及行為分擔，均為共同正犯。
    又被告詐欺取財未遂，應依刑法第二十六條前段減輕其刑。又核被告戊○○如事
    實欄二所為，係犯刑法第二百十六條、第二百十二條、第二百十七條第一項之行
    使變造特種文書、偽造署押罪。被告戊○○與年籍不詳綽號「阿龍」之男子間就
    變造特種文書犯行，有犯意聯絡及行為分擔，為共同正犯。其變造特種文書之低
    度行為，應為其行使變造特種文書之高度行為所吸收，僅論以行使變造特種文書
    罪。又被告於檢警偵辦同一詐欺案件時，先後密接在附表所載文件上多次偽造林
    朝生署押及指印之行為，係為同一冒名應訊之目的，係基於單一偽造署押犯意之
    接續行為，而接續的侵害同一法益，為接續犯，僅論以實質上一罪。而附表編號
    一所載「臺北縣警察局蘆洲分局通知」（通知被告本人聯及通知家屬存根），依
    該通知所載內容，略謂被告（冒名林朝生）因詐欺案件經分局依刑事訴訟法之規
    定逕行逮捕，特此通知本人，並通知其親友等語，無非為警察機關因其逕行逮捕
    犯罪嫌疑人，認應依刑事訴訟法第八十七條、八十八條之規定告知其本人及其家
    屬，所踐行之程序而已，是以被告在該通知存根之「被逮捕人（本人）收受簽章
    欄」下方偽簽「林朝生」之姓名及按捺指印，僅係處於受通知者之地位，尚不能
    表示其係有製作何種文書之意思及曾為何項之意思表示（此與交通違規人在警員
    製作之舉發交通違規事件通知單上「收受通知聯者簽章」欄內偽簽他人姓名，具
    有表示收到該通知單之意，情形並非相同），自難認應成立刑法第二百十條之偽
    造私文書罪，是仍僅論以偽造署押罪，併此敘明（最高法院九十一年度台非字第
    二九五號刑事判決參照）。另被告所犯上開二罪間，有目的方法之牽連關係，應
    依刑法第五十五條之規定從一重論以偽造署押罪。公訴意旨雖未就被告於如附表
    編號四所示之蘆洲公文封上偽造「林朝生」簽名、指印之犯行起訴，惟該等部分
    事實與已起訴部分有實質上一罪之關係，為起訴效力所及，本院自應一併加以審
    究，又公訴人雖亦未就變造林朝生身分證之犯行起訴，惟此部分犯行與業經起訴
    之偽造署押部份有目的方法之牽連關係之裁判上一罪關係，已如前述，為原起訴
    效力所及，本院自得依法論科，附此敘明。再被告所犯上開如事實欄一、二之罪
    ，犯意各別，行為互異，應分論併罰。爰審酌被告犯罪之素行、犯罪之動機、目
    的、手段及冒名應訊意圖逃避刑責，對社會治安危害非輕及犯罪後之態度等一切
    情狀，分別量處如主文所示之刑，並定其應執行之刑，及諭知易科罰金之折算標
    準。又查就前開詐欺罪部分，被告行為後，刑法第四十一條業於九十年一月四日
    經立法院修正通過，並經總統於九十年一月十日公布，而於同年一月十二日生效
    施行，其修正後條文為「犯最重本刑為五年以下有期徒刑以下之刑之罪，而受六
    個月以下有期徒刑或拘役之宣告，因身體、教育、職業、家庭之關係或其他正當
    事由，執行顯有困難者，得以一元以上三元以下折算一日，易科罰金。但確因不
    執行所宣告之刑，難收矯正之效，或難以維持法秩序者，不在此限。」「併合處
    罰之數罪，均有前項情形，其應執行之刑逾六月者，亦同」，與修正前刑法第四
    十一條相較結果，修正後條文顯較有利於被告，故本件詐欺取財犯行既符合修正
    後刑法第四十一條第一項規定之情形，自應依刑法第二條第一項前段規定，依修
    正後刑法第四十一條第一項規定併諭知易科罰金之折算標準。
三、扣案之新台幣六萬九千八百元、統一麵條七包、巧克力九盒，為共犯「小莉」所
    有供犯罪所用之物，業據被告戊○○供明在卷，爰依刑法第三十八條第一項第二
    款之規定宣告沒收之。至金銀紙二疊，雖據被告稱為其所有，惟稱係其放置在車
    子後車箱，乃為行車安全拜拜所用之物，既非供犯罪所用之物，爰不諭知沒收，
    併此敘明。又如附表編號一至六所示筆錄、臺北縣政府警察局蘆洲分局逮捕通知
    書、公文封、指紋卡片等其上所偽造之「林朝生」署名共七枚及指印共四十五枚
    ，應依刑法第二百十九條之規定宣告沒收；至被告共同變造「林朝生」國民身分
    證上貼用之被告本人照片一張，為被告所有供犯罪所用之物，業經被告陳明屬實
    ，該照片雖未扣案，但不能證明已經滅失，仍應依刑法第三十八條第一項第二款
    之規定沒收之。
四、移送併辦（臺灣臺北地方法院檢察署八十九年度偵字第一０七０六號）意旨略以
    ：被告戊○○與甲○○及年籍姓名不詳女子共組「金光黨」之詐欺集團，先於八
    十八年十月中旬至十一月十日間，在台北縣蘆洲市重陽加油站旁，破壞車號ＤＵ
    －七０六號營業小客車玻璃窗，竊得己○○所有之執業登記證，後分別於八十八
    年十月二十九日十一時許、在台北市○○區○○路二段二一０號前，及於同年十
    一月二十二日十一時許、在台北市大安區○○○路二一六號，由甲○○扮裝成弱
    智女子攜帶麵條或肥皂以圍巾偽裝成鉅款當為行騙工具，且負責尋找目標搭訕，
    佯稱問路要找牛郎店尋歡，再由另不詳姓名之女子共犯在場幫腔等方式，致使庚○○、丙○○受騙上當坐上戊○○以所竊得之前揭執業登記證插於車號Ｔ四－０
    五七號之營小客車，戊○○等人即以言詞詐術及行騙工具連續對庚○○等人進行
    詐騙，以騙取黃小雲九十五萬元及丙○○存摺以偽造提款條盜領一百五十萬元得
    逞，因認被告所涉詐欺犯行部分與前開詐欺有罪判決之事實間，為連續犯，屬裁
    判上一罪關係而移送本院併案審理。惟按「連續數行為而犯同一之罪名者，以一
    罪論」，刑法第五十六條前段固有明文規定，然移送併辦意旨所指被告涉嫌於八
    十八年十月二十九日及八十八年十一月二十二日詐騙被害人庚○○、丙○○財物
    事實，與公訴人起訴被告於八十九年五月八日詐騙被害人乙○○○所犯之詐欺罪
    行，二者相距已將近六個月及七個月，時間非短，實難遽認被告係基於概括犯意
    先後為之，應非刑法第五十六條所指之連續犯。又前揭併辦意旨所稱之詐欺集團
    之共犯成員及犯罪之詐欺手法與本件有罪之詐欺犯行顯有不同，其犯罪態樣既不
    相同，益徵其非出自同一犯罪行為模式，顯非事先計劃後著手實施。是本件有罪
    之詐欺犯行與前揭併案二件之犯罪方法、手段既不相同，而其犯罪時間亦未具密
    接性，則其先後二案之詐欺行為應非自始均在一預定計劃以內，出於主觀始終同
    一之犯意進行，且被告於本院訊問時亦堅詞否認有為前開移送併辦之犯行，是移
    送併辦部分與被告之本案犯行應不成立連續犯，無裁判上一罪關係，非起訴效力
    所及，自應移還臺灣臺北地方法院檢察署檢察官另行處理，附此敘明。
據上論斷，應依刑事訴訟法第二百九十九條第一項前段，刑法第二條第一項前段、第
二十八條、第三百三十九條第三項、第一項、第二百十六條、第二百十二條、第二百
十七條第一項、第五十五條、第五十一條第五款、第二十六條前段、第四十一條第一
項前段、第二百十九條、第三十八條第一項第二款，罰金罰鍰提高標準條例第一條前
段、第二條，判決如主文。
本案經檢察官王志超到庭執行職務
中    華    民    國      九十二      年      四      月    三十       日
                                      臺灣板橋地方法院刑事第二庭
                                          法  官  吳幸娥
右正本證明與原本無異。
如不服本判決，應於判決送達後十日內，向本院提出上訴狀。
                                          書記官  洪惠玲
中    華    民    國      九十二      年      四      月    三十       日
附表
┌──┬──────────────────┬─────────────┐
│編號│偽造「林朝生」署押之文書或文件      │    數              量    │
├──┼──────────────────┼─────────────┤
│ 一 │臺北縣警察局蘆洲分局八十九年五月八日│      簽名一枚、指印一枚  │
│    │十二時三十分逮捕通知書              │                          │
├──┼──────────────────┼─────────────┤
│ 二 │臺北縣警察局蘆洲分局五股分駐所八十九│      簽名二枚、指印八枚  │
│    │年五月八日十六時二十分訊問（調查）筆│                          │
│    │錄                                  │                          │
├──┼──────────────────┼─────────────┤
│ 三 │臺北縣警察局蘆洲分局刑事組八十九年五│      簽名二枚、指印十五枚│
│    │月八日二十一時三十分偵訊（談話）筆錄│                          │
├──┼──────────────────┼─────────────┤
│ 四 │臺北縣警察局蘆洲分局公文封          │      簽名一枚、指印一枚  │
├──┼──────────────────┼─────────────┤
│ 五 │臺灣板橋地方法院檢察署八十九年五月九│      簽名一枚            │
│    │日十二時五分訊問筆錄                │                          │
├──┼──────────────────┼─────────────┤
│ 六 │指紋卡片（台北縣警察局蘆洲分局檔存流│      指印二十枚          │
│    │水編號00000000號）          │                          │
└──┴──────────────────┴─────────────┘
附錄本案論罪科刑法條全文
刑法第三百三十九條
意圖為自己或第三人不法之所有，以詐術使人將本人或第三人之物交付者，處五年以
下有期徒刑、拘役或科或併科一千元以下罰金。
以前項方法得財產上不法之利益或使第三人得之者亦同。
前二項之未遂犯罰之。
刑法第二百十六條
行使第二百十條至第二百十五條之文書者，依偽造、變造文書或登載不實事項或使登
載不實事項之規定處斷。
刑法第二百十二條
偽造、變造護照、旅券、免許證、特許證及關於品行、能力、服務或其他相類之證書
、介紹書，足以生損害於公眾或他人者，處一年以下有期徒刑，拘役或三百元以下罰
金。
刑法第二百十七條
偽造印章、印文或署押，足以生損害於公眾或他人者，處三年以下有期徒刑。
盜用印章、印文或署押，足以生損害於公眾或他人者，亦同。


司法院資訊處製作；財團法人民間司法改革基金會備份。
